福建高等法院金門分院民事判決
108年度重上字第5號
上  訴  人  高鼎遊艇股份有限公司

法定代理人  韓碧祥  
訴訟代理人  陳君沛律師
複 代理 人  陳柔蓉律師
被 上訴 人  連江縣政府

法定代理人  劉增應  
訴訟代理人  李書孝律師
            李宗哲律師
            陳舒妍律師
上列當事人間給付工程款事件，上訴人對於中華民國108年6月5
日福建連江地方法院106年度重訴字第2號第一審判決提起上訴，
本院於110年9月29日言詞辯論終結，判決如下：
    主  文
原判決廢棄。
被上訴人應給付上訴人新臺幣柒仟貳佰伍拾參萬柒仟捌佰零壹元
，及自民國一○五年四月十五日起至清償日止按週年利率百分之
五計算之利息。
第一、二審訴訟費用均由被上訴人負擔。
本判決所命給付，於上訴人以新臺幣貳仟肆佰壹拾捌萬元供擔保
後得假執行，但被上訴人如以新臺幣柒仟貳佰伍拾參萬柒仟捌佰
零壹元預供擔保，得免為假執行。　
　　事實及理由
一、上訴人主張：兩造於民國100年7月29日簽訂「建造新臺馬輪
    1艘」造船統包工程案採購契約（下稱系爭契約），約定由
    伊以契約總價新臺幣(下同)13億2,700萬元(含稅)打造1 艘
    臺馬輪（下稱系爭工程）。系爭工程已完工且於104年7月28
    日驗收完成，並命名為「臺馬之星」(下稱系爭船舶)，開始
    營運。被上訴人以系爭船舶載重噸數與契約約定不足370.31
    噸，予以減價9,031萬5,620元後收受。惟系爭船舶載重噸為
    688.61噸，與約定之載重噸800噸，僅不足111.39噸，依系
    爭契約第15條第2項第3款約定計算減價金額應為2,123萬2,0
    00元，被上訴人溢扣6,908萬3,620元（含稅後為7,253萬7,8
    01元）等情。爰依系爭契約第3條第2項第6款規定，求為命
    被上訴人給付7,253萬7,801元，及自105年4月15日(即被上
    訴人收受調解申請書之翌日)起至清償日止按年息5%計算之
    利息。原審為上訴人敗訴之判決，上訴人不服，提起上訴，
    於本院聲明：原判決廢棄；其餘聲明同前。
二、被上訴人則以：兩造原約定系爭船舶之設計模吃水深度不得
    逾4.6公尺，以此深度為基準，載重噸數不得小於800噸。上
    訴人於102年2月7日主動請求下修設計模吃水為4.5公尺確定
    ，並納入102年3月28日第一次規範變更書中（下稱第一次變
    更），自不容許正負5%之誤差。在第一次變更前，船員、旅
    客人數之變更已經定案，上訴人既知人數增加之事實，嗣發
    生載重噸不足契約規範，乃其設計估算錯誤所致。依設計模
    吃水4.5公尺計算，則系爭船舶實際載種噸數為429.69噸，
    與契約約定800噸尚不足370.31噸。依系爭契約第15條第2項
    第3款約定，伊以減價9,031萬5,620元收受，自屬正當。另
    系爭契約條款第18條第4項之違約金上限，僅適用於逾期違
    約金，與契約價金調減之性質不同，不可混為一談等語，資
    為抗辯。於本院聲明：上訴駁回。
三、兩造不爭執事項：
　㈠兩造於100年7月29日簽訂系爭契約，約定由上訴人負責系爭
    船舶之設計、採購和建造工作，契約價金為13億2,700萬元(
    含稅)，嗣兩造於履約期間合意辦理第一次契約變更及第二
    次契約變更，第一次契約變更總計追加971萬3,000元之工程
    款，核定展延工期233.5日曆天；第二次契約變更總計追加1
    ,900萬元之工程款。
　㈡系爭船舶建造工程已申報完工，於104年7月28日驗收完成，
    其後命名為「臺馬之星」，並於104年8月12日正式首航營運
    。
　㈢系爭契約第15條第2項第3款約定：本船之載重噸，如未能符
    合契約或規範之要求者，則依下列條款處理：甲.本船載重
    量（於設計模吃水）不小於800噸，載重量之不足數，每不
    足滿10公噸（不足10公噸以下者不計），減價契約價金總額
    千分之1。乙.但若載重量不足數達60公噸以上時，機關得拒
    絕接受本船，若機關選擇減價接受，則就其不足數達60公噸
    以上部分之每滿5公噸，另依千分之1之減除率，減除契約價
    金後接受本船。
　㈣系爭契約建造規範書（下稱系爭規範書）第一篇第一章第1.4
    條規定：設計模吃水約4.6m；載重量(於設計模吃水)不小於
    800噸。上訴人於100年6月投標時，於投標文件中所檢附之
    船舯剖面圖中，設計模吃水為4.6m，結構模吃水則為4.7m，
    該船舯剖面圖業經被上訴人核定作為契約文件之一部分。
　㈤系爭契約第18條第4項約定：逾期違約金為損害賠償額預定性
    違約金，其總額以契約價金總額之20%為上限。
　㈥上訴人曾於102年02月07日以(102)高鼎字第10202002號函檢
    送JY-110新建臺馬輪建造規範書修正版予被上訴人，被上訴
    人則以102年03月28日連交航字第1020008067號函准予核定
    在案；修正後之規範為「設計模吃水約4.5m。」，並納入10
    3年3月20日系爭契約之第一次契約變更書中。
　㈦完工後之系爭船舶，如以吃水深4.5公尺計算，實際載重噸數
    為429.69噸；如以吃水深4.7公尺計算，實際載重噸數為688
    .61噸。
　㈧被上訴人於104年9月1日以連交航字第1040036873號函，表示
    系爭船舶驗收時量測結果，載重噸數不足契約規定370.31噸
    ，經計算將以減除率6.806%進行減價，換算減價金額為9,03
    1萬5,620元。
　㈨系爭船舶開始營運之後，實際上的載重為688.61公噸。
四、本院之判斷：
  ㈠兩造於100年7月29日簽訂系爭契約，由被上訴人向上訴人採
    購新臺馬輪1艘，約定由上訴人負責系爭船舶之設計、採購
    和建造工作，契約價金13億2,700萬元（含稅），履約期間
    兩造合意辦理第一次契約變更及第二次契約變更，第一次契
    約變更總計追加971萬3,000元之工程款，核定展延工期233.
    5日曆天；第二次契約變更總計追加1,900萬元之工程款。系
    爭船舶建造工程已申報完工，於104年7月28日驗收完成，其
    後命名為「臺馬之星」，並於104年8月12日正式首航營運；
    完工後之系爭船舶，如以吃水深4.5公尺計算，實際載重噸
    數為429.69噸；如以吃水深4.7公尺計算，實際載重噸數為6
    88.61噸。被上訴人於104年9月1日發函予被上訴人表示系爭
    船舶經驗收結果，載重噸數不足契約約定之800噸而短少370
    .31噸，經計算以減除率6.806%進行減價，換算減價金額為9
    ,031萬5,620元後收受，有被上訴人104年9月1日連交航字第
    1040036873號函在卷可參(原審卷一第56頁-56頁反面)。又
    系爭規範書第一篇第一章第1.4條約定：設計模吃水約4.6公
    尺，載重量（於設計模吃水）不小於800噸；另於建造過程
    中，上訴人因計算設計模吃水深度4.5公尺之載重量，已可
    符合系爭規範書之要求，乃修改設計模吃水深度至約4.5公
    尺，並於102年2月7日函請被上訴人修訂系爭規範書，經被
    上訴人於102年3月28日核定在案；修正後之系爭規範書為「
    設計模吃水約4.5m。」等情，有系爭契約書(原審卷一第10-
    29頁)、系爭契約第一次契約變更(原審卷一第30-40頁)、系
    爭契約第二次契約變更(原審卷一第41-51頁)、正驗紀錄(原
    審卷一第52頁-54頁反面)、上訴人102年2月7日（102)高鼎
    字第10202002號函(原審卷一第69頁-69頁反面)、被上訴人1
    02年3月28日速交航字第1020008067號函(原審卷一第70頁-7
    0頁反面)在卷可佐。上開各情，均堪信實。
　㈡上訴人主張：系爭船舶驗收時，設計模吃水為4.7公尺，在系
    爭規範書兩造約定的「約」4.5公尺正負5%範圍(即4.275公
    尺至4.725公尺)內，符合系爭契約要求，且系爭契約僅就「
    載重噸」不足進行扣減，並未針對吃水深度訂定罰則。而系
    爭船舶載重噸為688.61噸，與系爭契約約定之載重噸800噸
    ，僅不足111.39噸，依系爭契約第15條第2項第3款約定計算
    減價金額應為2,123萬2,000元，被上訴人溢扣6,908萬3,620
    元（含稅後為7,253萬7,801元）等語，為被上訴人所否認。
    從而，本件之爭點厥為：系爭船舶設計模吃水深度究竟為何
    ？修正後系爭契約之設計模吃水深度為「約4.5公尺」，其
    真意為何？申言之，系爭船舶之吃水深度4.7公尺是否符合
    系爭規範書兩造約定的「約」4.5公尺？
  ⒈按解釋意思表示，應探求當事人之真意，不得拘泥於所用之
    詞句，民法第98條定有明文。如契約之文字已表示當事人之
    真意，無需別事探求者，固不得捨契約文字而為曲解，然苟
    契約文字文義不明，自有以過去事實及其他一切證據資料為
    斷定標準，以探求當事人立約當時之真意何在之必要(最高
    法院80年度台上字第1541號民事裁判意旨參照）。
  ⒉觀之系爭規範書第一篇第一章第1.4條主要項目之「主要尺寸
    」中「全長約105.9m；船寬（模寬）約16.0m；船深（模深
    ）約9.5m；…」均有「約」字，對照「拱高：羅經甲板、主
    甲板與下層甲板 200mm」、「甲板高（中心線位置）：航海
    船橋甲板-羅經甲板 2.55m；上層甲板-航海船橋甲板 2.55m
    ；主甲板-上層甲板 2.55m；下層甲板-主甲板 2.70m」等項
    目，均未見有「約」字(見外放之新臺馬輪採購契約書目錄
    【合訂本】附件4 建造規範書第G1-5頁)；即可知悉，系爭
    規範書中「約」字應係有意為之，否則上開契約文字不致有
    如此差異，故不可任意忽略系爭契約之文字，反捨契約文字
    更為解釋，致失當事人之真意。換言之，此設計模吃水深度
    為「4.5公尺」或「約4.5公尺」，一字之差，究有不同，前
    者為固定數值，後者為非固定數值甚明。
　⒊參以系爭工程之專案管理單位即財團法人船舶暨海洋產業研
    發中心（下稱船舶中心）出具之系爭船舶載重噸與船速特別
    報告（下稱系爭特別報告）亦載明：原來結構圖就已有定義
    寸法吃水4.7公尺，系爭規範書上關於吃水之敘述為約4.5公
    尺（原為約4.6公尺），「約」字之定義一般慣例為上下5%
    ，4.7公尺與4.5公尺相差在5%範圍內等語（見原審卷二第20
    5頁）。再參以上訴人於100年6月投標時，於投標文件中所
    檢附之船舯剖面圖中所載，設計模吃水為4.6公尺，結構模
    吃水則為4.7公尺（見原審卷一第66-68頁），該船舯剖面圖
    業經被上訴人核定作為契約文件之一部分，為兩造所不爭執
    (參不爭執事項㈣)，足證上訴人於設計之初就系爭船舶之結
    構計算係以吃水4.7公尺為基準，意謂系爭船舶之結構強度
    是以4.7公尺為計算基礎，此參系爭特別報告自明（原審卷
    二第204頁）。另衡酌本件經送中華民國船長公會鑑定結果
    （下稱系爭鑑定報告，外放），亦認：當初修改契約規範的
    模吃水從「約」4.6米改為「約」4.5米，而4.7米仍在「約
    」4.5米的範圍內(正負5%以內)，從情理、船廠實作與慣例
    看來，取增誤差值5%而得4.7米為吃水值，尚合於契約約定
    等語（見系爭鑑定報告第25頁）。綜上可知，依船廠實作與
    造船業慣例，「約」字之下，其後即非固定之數字，亦即可
    在正負5%之範圍內做調整，從而即有授權船廠於此範圍內享
    有設計餘裕，得就業主之需求自行調整之意。就本件而言，
    意即只要系爭船舶之設計模吃水未超過結構模吃水，其結構
    安全因素獲得確保(參系爭特別報告，原審卷二第204頁)，
    即符合契約目的及營運需求，並為系爭契約之建造規範所允
    許，應認符合契約約定。因此，修正後系爭契約之設計模吃
    水深度約定為「約4.5公尺」，意即本件設計模吃水深度為4
    .5公尺正負各5%即4.275公尺至4.725公尺範圍內，均為契約
    所認可之設計模吃水深度。從而驗船時實測系爭船舶之吃水
    為4.7公尺，並未逾上開數值範圍，故上訴人主張系爭船舶
    實際吃水深度未違反系爭契約約定乙節，即可採信。反之，
    被上訴人主張系爭規範書最終約定之設計模吃水深度為「4.
    5公尺」之固定數值，不容許正負5%之誤差云云，則無可採
    。
　㈢系爭船舶載重噸不足，應如何計罰？
　⒈按本船之載重噸，如未能符合契約或規範之要求者，則依下
    列條款處理：甲.本船載重量（於設計模吃水）不小於800噸
    ，載重量之不足數，每不足滿10公噸（不足10公噸以下者不
    計），減價契約價金總額千分之1。乙.但若載重量不足數達
    60公噸以上時，機關得拒絕接受本船，若機關選擇減價接受
    ，則就其不足數達60公噸以上部分之每滿5公噸，另依千分
    之1之減除率，減除契約價金後接受本船。系爭契約第15條
    第2項第3款定有明文。
　⒉完工後之系爭船舶，如以吃水深4.5公尺計算，實際載重噸數
    為429.69噸；如以吃水深4.7公尺計算，實際載重噸數為688
    .61噸一情，為兩造所不爭執(參不爭執事項㈦)。然查，系爭
    船舶實測時之吃水4.7公尺，並未逾設計模吃水為「約4.5公
    尺」正負各5%即4.275公尺至4.725公尺數值之範圍，故上訴
    人就此並無違約可言，已如前述。再衡系爭契約第15條第2
    項第3款重要項目未達契約或規範標準之處理，僅就系爭船
    舶之速率、總噸數、載重噸等項，如未能符合契約或規範之
    要求者訂定罰則，並未針對吃水深度未達契約或規範標準訂
    定罰則，故就上開約款文義解釋，關於系爭船舶載重噸不足
    之罰則自應依前揭約款以「載重噸」為主，而不能以兩造所
    未約定之系爭船舶於驗收時吃水過深，被上訴人將受如何損
    害為由，而主張裁罰。
　⒊承上，設計模吃水為4.7公尺時，系爭船舶之載重噸數達688.
    61公噸，與契約約定之不小於800公噸相較，載重噸不足111
    .39公噸，依系爭契約第15條第2項第3款約定計算減價金額
    應為2,123萬2,000元（參附表計算式）。從而，被上訴人以
    設計模吃水為4.5公尺為基準，認載重噸數429.69噸，與上
    開契約約定之800噸不足370.31噸，經以減除率6.806%進行
    減價，換算減價金額為9,031萬5,620元（參附表計算式）後
    收受系爭船舶，故被上訴人顯已溢罰6,908萬3,620元（含稅
    後為7,253萬7,801元）（9,031萬5,620元－2,123萬2,000元＝
    6,908萬3,620元）。
　⒋此外，本件無論吃水是否為4.7公尺，載重噸不足數仍超過60
    公噸以上，被上訴人依系爭契約第15條第2項第3款約定，原
    得拒絕接受系爭船舶，但如此馬祖地區將無船可取代船齡已
    屆30年之舊臺馬輪，形成連江縣政府及馬祖地方與船廠各方
    皆輸之局面，而吃水由4.5公尺調高至4.7公尺，僅增加20公
    分，對於系爭船舶所停泊之福澳港及中柱港7公尺之深水碼
    頭而言，影響不大，在97年購建新臺馬輪之管理計畫書，對
    於規畫標的亦以吃水限制在5公尺以內，來考慮現有或未來
    可能停靠碼頭之水深，以及因潮差必須預留之餘裕。而系爭
    船舶目前設計模吃水為4.7公尺，符合上述各項要求外，吃
    水略增而載重量可增加約260公噸（688.61－429.69＝258.92
    ），亦可擴大系爭船舶營運之彈性空間等情，有系爭特別報
    告附卷可參（見原審卷二第204頁反面）。況上訴人在系爭
    船舶設計之初，計算結構時，即以結構模吃水深度4.7公尺
    為基準進行計算，故設計模吃水深度定為4.7公尺，無礙於
    原設計性能及船體結構安全，此經船舶中心、法國驗船協會
    （BV，Bureau Veritas）、財團法人中國驗船中心（CR，Cl
    assification Society）等單位審查通過，此參系爭鑑定報
    告自明(參系爭鑑定報告第2、9頁)。準此，系爭船舶設計模
    吃水為4.7公尺，對於上訴人而言，並未造成損害（至於航
    速及油耗之影響，詳後述）。
　㈣上開載重噸不足乙情，是否可歸責於兩造之其中一方？
　⒈查系爭船舶最早於設計之初，估算輕船重量（即空船重量）
    約2662噸，載重噸約924噸；於103年3月3日下水時，測得船
    重為2373噸，船體結構重量為1830噸，尚有約543噸之差值
    ，…上訴人於103年10月20日將重量重心計算書提送審查時，
    輕船重量為2850噸；103年11月13日安排船隻上架進行塢內
    工程，後因將進行傾側試驗，因此必須將床舖、衣櫃、電氣
    、管路等艤裝物品吊上船，導致吃水增加，輕船重量也快速
    增加，104年1月5日初次重量調查時，輕船重量約3270噸，
    與原先預估之2850噸已有差距；專案管理立即要求上訴人及
    監造清查船艙是否有未估到之重量，同時通知被上訴人。上
    訴人清查船艙及吃水線後並未找到原因，然而此時尚有部分
    艤裝物品仍必須按圖說吊裝及施工，以免進度更形落後。最
    後至104年2月26日符合傾側試驗條件時，輕船重量已達3312
    .4噸，對比吃水4.5米之排水量3742.09噸，載重噸僅餘429.
    69噸，不足370.31噸；若對比吃水4.7米之排水量4001.01噸
    ，載重噸為688.61噸，不足111.39噸；又實際之輕船重量33
    12.4噸，比原先預估之2850噸，超重462.4噸等情，有系爭
    特別報告在卷可按（見原審卷二第203-204頁）。
　⒉至系爭特別報告分析系爭船舶載重噸不足之原因謂：經查船
    段和輪機裝備之重量與原始估算差異不大，輕船重量之所以
    大幅增加，主要原因還是由於艤裝、管路、室裝等設備實際
    到貨或吊裝上船重量與圖說標示重量不符所致等語（見原審
    卷二第203頁）。系爭鑑定報告進一步分析導致系爭船舶大
    幅增重之原因為：
　⑴艙壁廣泛採用A-60防火材，岩棉重量增加74公噸。
　⑵部分採購艤品進貨包裹重量比設計圖估算增重43公噸。
　⑶旅客人數580人，較規範增加80人，床、櫃增加重量10公噸。
　⑷主甲板採用浮動地板設計（規範並未要求）增加重量10公噸
    。
　⑸艏、艉門許多附屬艤品，估計重量約40公噸。
　⑹主機噪音過高，增配消音器及煙囪隔壁，重量約增15公噸。
　⑺機艙鋁合金地板，基於法規要求之安全考量改為鋼板，重量
    約增15公噸。
　⑻第一次修規時，相關項目增加重量，約15公噸。
　⑼驗船師現場要求支撐或補強所增之結構重量，約25公噸。
　⑽管路衝突，現場取樣繞道所增加重量，約160公噸。
　⑾甲板敷料，防滑砂等估算輕船重量時並無進貨資料項目，重
    量約25公噸。
　⑿其他未見紀錄項目之重量約30.4公噸。
　以上合計為462.4公噸，恰為上述實際輕船重量3312.4噸，比
  原先預估之2850噸之增加重量，有增重表一紙附於系爭鑑定報
  告在卷可佐（系爭鑑定報告第31頁）。而細究上開增重項目，
  均與人員、艤品裝備之增加有關。　
　⒊然則，船上裝備及物料種類繁多，難以一一列舉，通常會以
    在設計時多留餘裕（margin）來涵蓋，船廠在採購物料時應
    將重量控制在餘裕之內。本件應係基本設計時餘裕留取太小
    ，而目前新造客船法規之安全要求比以往嚴格，增加輕船重
    量，非以往數據所能比擬，由此觀之，上訴人於設計上餘裕
    留取不足，暨其於採購艤裝及室裝物品時沒有嚴格控制重量
    、採取減重措施，雖有設計標準重量卻無法落實，在各項物
    品重量廣泛超出估算值外，最終造成系爭船舶輕船重量超重
    ，載重噸不符契約要求之情形，從而，上訴人就此而言難認
    無過失可言，系爭特別報告及系爭鑑定報告亦為相同認定（
    見原審卷二第204頁、系爭鑑定報告第7、13-14頁）。
　⒋至被上訴人雖否認伊有缺失，辯稱：關於人員增加部分，於1
    01 年8 月10日就已定案，上訴人已經知道有船員增加的事
    實並據以設計，但最後輕船重量3312.4噸，顯然為上訴人重
    量部分估算錯誤，以致系爭船舶載重噸不足，與被上訴人要
    求人員增加及艤品裝備增重無關云云。然查，系爭契約履約
    期間，於103年間第一次契約變更總計追加971萬3,000元之
    工程款，於104年1月21日第二次契約變更總計追加1,900萬
    元之工程款，足見於履約期間仍有工程及艤品裝備之追加採
    購甚明，而此均會增加輕船重量無疑，有第一次契約變更、
    第二次契約變更暨採購單價分析表在卷可按（見原審卷一第
    30、41-43頁反面）。故被上訴人辯稱：人員數量早已定案
    ，上訴人已知悉此情，是系爭船舶於建造期間大幅增重乙情
    ，與伊無關云云，即不可採。再者，系爭船舶建造期間，因
    被上訴人要求增加乘員，因而須變更隔間，導致上下層甲板
    支撐柱與隔間位置變更，支撐柱上下甲板之橫樑需調整以得
    支撐，上訴人為避免嚴重翻工，保留舊構並增加新構以得連
    結，另還有相關配合增設之設備、器材，輕船重確實會因而
    增加，如此設計之大變更導致增重，原設定之設計餘裕量全
    部被多出來之重量抵銷；又被上訴人因民意需求而要求變更
    設計，是輕船重量增加的前因，以致上訴人原來設計餘裕量
    被額外要求之增重吃掉等情，業經鑑定單位向船舶中心、法
    國驗船協會、驗船中心等第三方船籍協會訪談後製作答詢對
    照表附於系爭鑑定報告在卷可佐（見系爭鑑定報告第7、9、
    23頁）。由此足證，上訴人就系爭船舶之設計餘裕，由於被
    上訴人一再要求乘員人數增加，以致艙房、隔間因此變更、
    改裝，船上設備重量亦因此大幅增加，致艤裝、管路、室裝
    等設備實際到貨或吊裝上船重量增加，輕船重量隨之增加，
    遠超出當初基本設計圖說之餘裕量而猶有不足，最終造成系
    爭船舶輕船重量超重，載重噸不符契約要求之情形，堪以認
    定。從而，被上訴人就此而言亦難認無過失可指，系爭鑑定
    報告亦為相同判斷（見系爭鑑定報告第22-23頁）。
　⒌至被上訴人抗辯：因為船吃水越深，會影響航運的速度，吃
    水比較深，航運速度會比較慢，同時抵抗海浪的能力也會減
    弱，會影響船的安全性。故設計模吃水為4.7公尺，載重噸6
    88.61公噸，與系爭規範書設計的承諾是違背的云云。然查
    ，系爭契約第15條第2 項第3 款之重要項目未達契約或規範
    標準之處理，已明文針對本船之速率、本船主機燃油消耗率
    不能符合契約規範要求，訂定有詳細的罰則。因此，關於系
    爭船舶吃水越深，若影響系爭船舶航運的速度及增加油耗，
    被上訴人自可依上開約款予以處罰，尚難以此作為設計模吃
    水4.5公尺為兩造最終約定之認定依據。故被上訴人前揭抗
    辯，亦無可採。
　⒍據上，系爭船舶載重噸不足乙情，應屬可歸責於兩造之事由
    所導致，系爭鑑定報告亦為相同認定（參系爭鑑定報告第22
    頁）。
　㈤據上，系爭船舶載重噸為688.61噸，與約定之載重噸800噸，
    僅不足111.39噸，依系爭契約第15條第2項第3款約定計算減
    價金額應為2,123萬2,000元，被上訴人竟扣減9,031萬5,620
    元，已溢扣6,908萬3,620元（含稅後為7,253萬7,801元），
    堪以認定。
五、綜上所述，被上訴人就應給付予上訴人系爭工程之工程款中
    溢扣6,908萬3,620元（含稅後為7,253萬7,801元），上訴人
    依系爭契約第3條第2項第6款規定，請求被上訴人給付7,253
    萬7,801元，及自105年4月15日(即被上訴人收受調解申請書
    之翌日)起至清償日止按年息5%計算之利息，自屬正當，應
    予准許。原審為上訴人敗訴之判決，尚有未洽，上訴意旨指
    摘原判決不當，求予廢棄改判，為有理由，爰由本院廢棄改
    判如主文第2項所示。又兩造分別陳明願供擔保宣告准、免
    假執行，經核均無不合，爰分別酌定相當擔保金額准許之。
六、本件事證已臻明確，兩造其餘之攻擊或防禦方法及所用之證
    據，經本院斟酌後，認為均不足以影響本判決之結果，爰不
    逐一論列，附此敘明。
七、據上論結，本件上訴為有理由，爰判決如主文。
中　　華　　民　　國　　110 　年　　10　　月　　20 　 日
                  民事庭   
                      審判長法  官  陳真真
                            法  官  許志龍
                            法  官  張  震
正本係照原本作成。
如不服本判決，應於收受送達後20日內向本院提出上訴書狀，其
未表明上訴理由者，應於提出上訴後20日內向本院補提理由書狀
（均須按他造當事人之人數附繕本）上訴時應提出委任律師或具
有律師資格之人之委任狀；委任有律師資格者，另應附具律師資
格證書及釋明委任人與受任人有民事訴訟法第466 條之1第1項但
書或第2 項（詳附註）所定關係之釋明文書影本。如委任律師提
起上訴者，應一併繳納上訴審裁判費。
中　　華　　民　　國　　110 　年　　10　　月　　21    日
  　　　　　　　　　　　　　書記官  李麗鳳
附註：
民事訴訟法第466條之1（第1項、第2項）：
對於第二審判決上訴，上訴人應委任律師為訴訟代理人。但上訴
人或其法定代理人具有律師資格者，不在此限。
上訴人之配偶、三親等內之血親、二親等內之姻親，或上訴人為
法人、中央或地方機關時，其所屬專任人員具有律師資格並經法
院認為適當者，亦得為第三審訴訟代理人。

附表    被上訴人計算方式 依契約第15條第2 項第3 款 不足載重噸 -370.31 -111.39 不足噸60噸以下部分 -60 -60 罰款（新臺幣） 7,962,000 7,962,000 不足噸60噸以上部分 -310.31 -51.39 罰款（新臺幣） 82,353,620 13,270,000 總計（新臺幣） 90,315,620 21,232,000